【裁判字號】    97,易,903
【裁判日期】    970725
【裁判案由】    妨害自由
【裁判全文】
臺灣板橋地方法院刑事判決               97年度易字第903號
公  訴  人  臺灣板橋地方法院檢察署檢察官
被      告  乙○○
上列被告因妨害自由案件，經檢察官提起公訴（96年度偵字第23
371 號），本院判決如下：
    主  文
乙○○共同以加害自由之事，恐嚇他人，致生危害於安全，處有
拘役肆拾日，如易科罰金，以新台幣壹仟元折算壹日；又共同以
加害身體、自由、財產之事，恐嚇他人，致生危害於安全，處有
拘役肆拾日，如易科罰金，以新台幣壹仟元折算壹日。應執行拘
役陸拾日，如易科罰金，以新台幣壹千元折算壹日。
    事  實
一、乙○○與甲○○係姻親關係，緣乙○○因前曾與甲○○有債
    務糾紛，竟基於恐嚇之犯意，先於民國96年7 月31日下午2
    時15分許，夥同3 名真實姓名年籍不詳之成年男子，在甲○○開設位於臺北縣五股鄉○○路○ 段89-1號振揚貿易有限公
    司（下稱振揚公司）內，因未見到甲○○，而向其員工丁○○以言語稱：「老闆若不出面，我們會天天來公司，讓你們
    生意做不成。」等語，以此加害自由之事恐嚇丁○○，使丁○○心生畏懼，致生危害於丁○○之安全，嗣後鄭正雄等人
    因等待不到甲○○隨即離開振揚公司；待甲○○返回振揚公
    司後，乙○○於同日下午2 時50分許再夥同3 名真實姓名年
    籍不詳之成年男子，進入振揚公司，並以言語向甲○○表示
    ：「你給我小心一點，若不還錢就天天帶人來公司亂，讓你
    生意做不下去。」等語，以上開加害身體、自由、財產之事
    恐嚇甲○○，使甲○○心生畏懼，致生危害於其安全。
二、案經甲○○及丁○○訴由臺北縣政府警察局蘆洲分局報告臺
    灣板橋地方法院檢察署檢察官偵查起訴。
    理  由
一、證據能力方面：
  (一)按被告以外之人於偵查中向檢察官所為之陳述，除顯有不可
    信之情況者外，得為證據，刑事訴訟法第159 條之1 第2項
    亦定有明文。查證人甲○○、丁○○、丙○○○在偵查所為
    之證述，均為被告以外之人於偵查中向檢察官所為之陳述，
    除顯有不可信之情況者外，原則上得作為證據，且為保障被
    告對上開證人之詰問權，本院於審理中業已依當事人之聲請
    傳訊證人甲○○、丁○○、丙○○○等人到庭進行交互詰問
    ，而檢察官及被告均就上開證人於偵查中之證述事項詰問各
    該證人，亦足認被告就前列證人於偵查之證言，已行使反對
    詰問權，且各該證人於偵查中向檢察官所為之陳述，均經具
    結在案，復無證據證明有顯不可信之情況，自均有證據能力
    。
  (二)又按被告以外之人於檢察事務官、司法警察官或司法警察調
    查中所為之陳述，與審判中不符時，其先前之陳述具有較可
    信之特別情況，且為證明犯罪事實存否所必要者，得為證據
    ，刑事訴訟法第159 條之2 有明文規定。查證人甲○○、丁○○於警詢時所為之證述，均核屬被告以外之人於審判外所
    為之陳述，被告復已就上揭證人於警詢中所為之證詞爭執無
    證據能力，是經核諸證人甲○○、丁○○在警詢之陳述，與
    其等在偵查中及本院審判時具結所言，均大致相符，是本院
    逕以證人甲○○、丁○○在偵查、本院審理時之具有證據能
    力之證言為本件之證據即可，至其等警詢時之陳述，既與偵
    查、審理時所述相同，此一傳聞證據又為被告於本院準備程
    序時示表示無證據能力，復未不符合前開刑事訴訟法第159
    條之2 例外規定之情形，自應認無證據能力。
二、訊據被告乙○○固不否認曾於上揭時、地至振揚公司，並分
    別與證人丁○○及甲○○對話之事實，惟矢口否認上揭犯行
    ，辯稱：伊在現場僅有向甲○○催討債務，並沒有為任何恐
    嚇之言語，且伊是一人到現場，正巧亦有甲○○之其他債權
    人到場，告訴人所聽聞的恐嚇言語應該是那些債權人所說云
    云。惟查，上揭事實，業據告訴人即證人丁○○在本院具結
    證述：我在振揚公司看過被告一次，是去年的事情，詳細時
    間不記得，被告去公司找老闆甲○○，當時是與其他三個人
    一起去，那些人我都不認識，當時老闆甲○○不在，被告有
    問我老闆去那裡，我跟他說我不知道，他就問了兩、三次，
    我都說我不知道，被告就說老闆如果不出面，就要天天來公
    司，讓我們生意做不成，被告說這句話時，其他三人在旁邊
    走來走去，當時公司只有我一人而已，被告說上述話的口氣
    很不好，我聽了這句話後心理會怕，而且他還有帶人一起過
    來，被告說完這句話後，還待在公司約10、20分鐘，但因為
    等不到甲○○，所以就打我，打完後，停一下甲○○還是沒
    有回來，他們就離開了，被告他們是兩點多來的，甲○○三
    點半以前回來公司的，甲○○回來公司後，被告他們又有來
    公司，只是被告第二次再來的時候，我不在場，因為我去醫
    院，因為被打之後，我就先打電話給我太太，之後我太太與
    她妹妹一起來公司看我，我太太的妹妹就陪我去醫院，去醫
    院回來再進公司時，他們說被告又有來，被告與老闆有遇到
    等語；及證人甲○○證稱：我是振揚公司的老闆，去年7 、
    8 月時，員工丁○○在公司被打，當時我沒有在場，但是我
    有一個客戶剛好到公司要找我，有看到被告帶人來，就打電
    話給我，叫我趕快回來，因為那個客戶與我很好，我也有告
    訴他一些我與被告之前的糾紛，那個客戶也有看過被告，所
    以當時才會打電話給我，我大約2 、3 點左右回到公司，回
    到公司後只有丙○○○在，她有說她先生去醫院療傷，過了
    沒多久，被告及其他三人又來公司，且將我圍住，另外一個
    人因為丙○○○說要報警，那個人就跑去按住他的電話，他
    們就對我嗆聲，要我小心，要讓我生意做不下去並且要天天
    帶人來亂，被告他們有搭住我的肩膀並且壓住讓我坐在椅子
    上，當時他們作這些行為或說這些話時，我心理會害怕，之
    後我及丙○○○都有報案，當天丁○○從醫院回來，我有遇
    到，丁○○說他被打，且他的眼睛下方有受傷，另外被告有
    叫他轉告我要我小心一點，這些是丁○○告訴我的等語；及
    證人丙○○○證述：96年7 、8 月間我任職在振揚公司，我
    與我先生丁○○都一起在那裡受僱，丁○○在那裡負責送貨
    ，大部分的時間都在外面送貨，我看過被告很多次，因為他
    去年常常到公司，與甲○○好像在討論一些事情，而且好像
    有金錢的來往，去年丁○○在公司被打當天我剛好請假沒有
    去上班，他被打的時候，我並沒有看到，是他被打完之後，
    打電話給我，我就與我妹妹及兒子去公司，我見到他臉上都
    是血，因為我妹妹對於醫院比較瞭解，所以我就叫我妹妹陪
    丁○○去醫院，然後我負責打電話報案，我報案後，警察就
    到我們公司來，我去公司時，沒有看到被告，但甲○○回來
    之後，被告又再來，第二次被告也是帶三個人來公司，這次
    有遇到甲○○，他們就將甲○○圍在中心，將手搭在甲○○
    的肩上說要甲○○小心一點，並且說他們會每天來亂讓他生
    意做不下去，其實除了當天之外，他也常常來公司；被告再
    來那次公司有我及甲○○兩人，我有打電話給派出所，警察
    又有再來，但是警察來的時候，被告又走了，但是我在打電
    話的時候，被告還有按住我的電話要阻止我打電話，我是向
    五股鄉蘆洲分局更寮派出所電話報案，第二次被告在公司待
    了十幾分鐘，這當中都在與甲○○在講話，而我站在現場也
    有出聲，也有指摘他為何要打我先生等語甚詳（詳本院卷第
    21至34頁），且上揭證人所述內容大致吻合，復有台北縣政
    府警察局蘆洲分局97年6 月20日北縣警蘆刑字第0970020900
    號攔檢送之報案資料（本院卷第44至48頁），可徵證人所述
    應屬實在外，亦足信被告既經常至振揚公司向甲○○催討債
    務，若非其當日之行為確已達恐嚇之違法程度，振揚公司人
    員尚無於當日為兩次報案之必要，是被告所辯顯係卸責之詞
    ，不足採信。此外，被害人丁○○、甲○○亦因而心生畏懼
    乙節，已據渠等陳明在卷，從而本件事證已臻明確，被告犯
    行堪以認定。
三、核被告乙○○所為，係犯刑法第305 條之恐嚇危害安全罪。
    被告與其餘三名真實姓名年籍不詳之成年男子間，具有犯意
    聯絡及行為分擔，為共同正犯。又被告因未能遇見甲○○因
    而出言恐嚇其員工丁○○後，已行離去，嗣後再進入振揚公
    司見到甲○○後，為催討債務復另為恐嚇甲○○之舉，是其
    先後兩次恐嚇危害安全之犯行，各行為間已具有時空上之差
    距，並非緊接，對象及原因亦不相同，犯意顯屬各別，依社
    會通念認為已有獨立性，應予分論併罰。起訴書認被告兩次
    犯行之時間相近、地點相同，係基於單一犯意，應以接續犯
    之單純一罪論處云云，自有未合。爰審酌被告無前科之素行
    ，有台灣高等法院被告前案紀錄表可稽，因與告訴人甲○○
    間之債務糾紛，不思平和解決，竟出言恫嚇他人，使之心生
    畏怖，致生危害於安全，且犯後猶失口否認犯行，態度不佳
    等一切情狀，分別處如主文所示之刑，暨定其應執行之刑，
    並諭知易科罰金之折算標準，以資懲儆。
據上論斷，應依刑事訴訟法第299 條第1 項前段，刑法第28條、
第305 條、第41條第1 項前段、第51條第6 款，刑法施行法第1
之1 條第1 項、第2 項前段，判決如主文。
本案經檢察官江祐丞到庭執行職務。
中    華    民    國    97    年    7     月    25    日
                  刑事第十一庭  法  官   邱景芬
以上正本證明與原本無異
如不服本判決應於送達後10日內向本院提出上訴狀
                                書記官  曾千庭
中    華    民    國    97    年    7     月    29    日
附錄本案論罪科刑法條全文：
刑法第305條：
以加害生命、身體、自由、名譽、財產之事，恐嚇他人，致生危
害於安全者，處 2 年以下有期徒刑、拘役或 300 元以下罰金。


司法院資訊處製作；財團法人民間司法改革基金會備份。
